【裁判字號】    97,交上訴,78
【裁判日期】    971028
【裁判案由】    公共危險
【裁判全文】
臺灣高等法院刑事判決                97年度交上訴字第78號
上  訴  人
即  被  告  甲○○
輔  佐  人
即被告之母  丙○○
選任辯護人  葉春生律師
上列上訴人即被告因公共危險案件，不服臺灣板橋地方法院九十
六年度交訴字第一五三號，中華民國九十七年三月七日第一審判
決（起訴案號：臺灣板橋地方法院檢察署九十六年度偵字第一六
四四三號）提起上訴，本院判決如下：
    主  文
上訴駁回。
甲○○緩刑參年。
    事  實
一、甲○○於民國九十六年五月六日十五時四十八分至五十分間
    之某一時點，駕駛車號ＤＨ─９１５６號白色自小客車，行
    經臺北縣五股鄉○○○路與疏洪六路口時，因不明原因，其
    所駕駛之自小客車左側照後鏡與乙○○所騎乘搭載其子陳柏
    勳、女兒陳思蓉之車號ＧＨＶ─７９２號重型機車發生擦撞
    ，致使乙○○人車倒地陷入昏迷，並受有左足踝及左足挫傷
    及擦傷之傷害（過失傷害部分業據乙○○撤回告訴）。詎甲
    ○○駕駛動力交通工具肇事致人受傷後，竟未下車查看，亦
    未為其他救護措施，隨即駕車駛離現場而逃逸。嗣經目擊證
    人陳建國報警，並提供本件肇事車輛之車型為白色自用小客
    車等資訊，其後經承辦警員黃瑞利調閱該路段路口監錄系統
    ，發現當時僅甲○○所駕駛之車號ＤＨ─９１５６號白色自
    小客車符合條件，而查悉上情。
二、案經臺北縣政府警察局蘆洲分局報請臺灣板橋地方法院檢察
    署檢察官偵查起訴。
    理    由
壹、程序方面：
一、按被告以外之人於審判外之言詞或書面陳述，除法律有規定
    者外，不得作為證據；又被告以外之人於審判外之陳述，雖
    不符合同法第一百五十九條之一至第一百五十九條之四之規
    定，但經當事人於審判程序同意作為證據，法院審酌該言詞
    陳述或書面陳述作成時之情況，認為適當者，亦得為證據。
    當事人、代理人或辯護人於法院調查證據時，知有第一百五
    十九條第一項不得為證據之情形，而未於言詞辯論終結前聲
    明異議者，視為有前項之同意，刑事訴訟法第一百五十九條
    第一項及第一百五十九條之五分別定有明文。經查，被告及
    其辯護人除對證人陳建國於警詢中之陳述，認屬審判外之陳
    述，爭執其證據能力外，對其餘證人之供述證據則不爭執，
    是除被告及辯護人上開爭執之供述證據外（此部分證據能力
    之判斷詳下述），本判決下列所引用之各該被告以外之人於
    審判外之陳述（包含書面陳述），雖亦屬傳聞證據，但被告
    及辯護人既明示同意此部分之證據有證據能力（見本院卷第
    四十一頁反面、第六十頁），且迄至言詞辯論終結前亦未撤
    回前開同意，本院審酌上開證據資料製作時之情況，尚無違
    法不當及證明力明顯過低之瑕疵，亦認以之作為證據應屬適
    當，故揆諸前開規定，依刑事訴訟法第一百五十九條之五認
    前揭證據資料均有證據能力。
二、查證人陳建國於警詢時所為陳述，屬審判外陳述，為傳聞證
    據，被告及辯護人亦爭執其證據能力，且查無其於警詢所為
    之陳述，有與審判中不符且具有較可信之特別情況，是證人
    陳建國在警詢中所為之陳述（起訴書證據清單誤載為偵查中
    陳述），不得作為本案之證據。至其以證人身分在法院審理
    中所為之供述，業經具結並行交互詰問，自有證據能力。
貳、實體方面：
一、訊據上訴人即被告甲○○於本院審理中，固坦承於上揭時地
    駕車行經該路口之事實不諱，但矢口否認被訴肇事逃逸之犯
    行，辯稱：伊於車禍發生當日雖駕車行經該處，但並未感覺
    與人發生擦撞事故，而警員提出之交通監視錄影帶，亦未攝
    得本案車禍發生之影象；又當地若發生交通事故，應會有阻
    礙交通現象，惟在伊行經該路口之前後二十幾秒內，各有六
    輛汽、機車經過，未見阻塞情事，是被告行經時尚未發生車
    禍；且被害人乙○○在警詢中指訴係遭人自後方追撞，然警
    員卻指伊車側照後鏡處與被害人機車擦撞，二者並不相符，
    顯見伊與本案無涉云云。
二、惟查：
（一）被害人乙○○於前揭時地因遭不詳車輛撞擊致人車倒地受
      傷，且肇事車輛未停留而逃逸等情，業據被害人乙○○於
      偵審中指述甚詳，核與目擊證人陳建國在原審證述之情節
      相符，並有臺北立醫院診斷證明書、道路交通事故調查報
      告表(一)(二)、現場照片等附卷可參，是於九十六年五月
      六日十五時四十八分至五十分間之某一時點，被害人乙○
      ○在臺北縣五股鄉○○○路與疏洪六路口，發生車禍，且
      肇事者逃逸之事實堪予認定。
（二）被告在警詢中先否認駕車行經該處（見偵查卷第十一頁）
      ，嗣警方提示監視器資料時，始改口承認上情，其動機已
      有可議。而本件係目擊證人陳建國在場聽聞車輛撞擊聲響
      後即時查看，發現肇事車輛之車型為「白色自用小客車」
      ，向承辦警員黃瑞利提供上開資訊，經調閱該路時段路口
      監錄系統調查而發現上情，業據證人陳建國、黃瑞利證述
      綦詳。其中證人即警員黃瑞利於原審審理中結證稱：當時
      接獲通報說疏洪路上有車禍，伊趕到現場時，有看到機車
      倒地，但人已經送醫了，待伊接辦後，現場警察說這是肇
      事逃逸案件，所以又趕到醫院瞭解傷患之傷勢，因為是逃
      逸案件，所以又回到現場蒐證，待伊返回現場後，發現已
      無人在場，遂查詢報案記錄，並聯絡報案人瞭解目擊過程
      及報案經過，目擊證人說看到車禍後就馬上報案，時間不
      會超過三十秒，伊再詢問車輛逃逸的方向，目擊證人說當
      他看到時，路口就只有一輛白色小客車過去，目擊證人說
      他只有聽到聲音，轉頭後，整條路都沒有其他車子經過，
      只有一輛白色車子經過而已，因為在該路段路口前方二、
      三十公尺處，警察局設有監錄系統，所以伊遂調閱監錄系
      統確認該時段內有兩台車子經過，有白色及米黃色車子經
      過，經持白色小客車照片給目擊證人看，目擊證人確定係
      該白色小客車等語（見原審卷第八十二頁）。再據原審依
      職權傳喚目擊證人陳建國，其亦到庭具結證稱：當時伊是
      在當地溜冰場旁邊，溜冰場就在路邊，所以有看到車禍現
      場。當時伊聽到聲音，轉頭看到機車倒地，倒地之後，伊
      看到一輛白色汽車在前方停下來，然後聽見小孩子在哭，
      小孩子的媽媽在地上抖，所以伊就上前，之後打電話報警
      。伊是在聽到聲音後，立即轉頭往後看，看到機車倒地，
      白色小客車在機車倒地的前方通過。當時小客車幾乎是停
      下來，是停在路中間，當時撞擊的地點是在堤防下來的地
      方，就如警察繪製的平面圖，警察也拿給伊看過了，所以
      伊可以確認。上前查看時，機車騎士一直在抖，雙眼有閉
      起來，然後警察就來了，伊並沒有與她交談。在機車附近
      ，除了白色小客車外，那個瞬間就沒有看到其他車，而當
      地車流量很大，但當時剛好就沒有其他車輛經過，伊並沒
      有記下車號、車型，只知道是白色轎車等語（見原審卷第
      六十三至六十八頁）。足見本案係因目擊證人向警員提供
      肇事車輛為「白色自用小客車」，警員始依其陳述調閱路
      口監視系統而循線查知被告之車輛。又依警員所繪製之撞
      擊案發現場圖所示，證人陳建國陳述當時係站立於路旁溜
      冰場，於聽聞擦撞聲響後即轉頭查看，當時肇事車輛之小
      客車車型及顏色與其所站立之位置相距僅三十七‧一公尺
      ，與被害人乙○○機車倒地位置則相距二十六‧八公尺，
      有臺北縣政府警察局蘆洲分局九十六年十二月十九日北縣
      警蘆刑字第０九六００四０八九六號函附之現場圖附卷為
      佐，顯見證人陳建國站立觀看之距離，與機車、肇事小客
      車之距離均非遙遠，且該車禍發生之時間為下午約三時許
      ，現場天候為睛，無障礙物、視距亦良好等情，此亦有道
      路交通事故調查報告表(一)一份在卷可憑，復佐以卷附之
      路口監錄系統，於目擊證人所述車禍發生當時該路段僅有
      車號０６８５─ＥＢ號銀色小客車及被告所駕駛之ＤＨ─
      ９１５６號白色小客車行經該處，亦有勘驗照片附卷為證
      ，顯示目擊證人陳建國應無誤認之可能。
（三）被告雖執前詞置辯，但被告之小客車左後照鏡外側有一擦
      刮痕跡，而該擦刮痕跡之高度、方向，均核與被害人之機
      車右側把手位置相當，有臺北縣政府警察局蘆洲分局道路
      交通事故初步分析研判表及該局九十六年七月二日北縣蘆
      刑字第００九六００一九八三九號車輛勘查採證照片附卷
      為證。且就被告所駕駛之車號ＤＨ─９１５６號自小客車
      與被害人乙○○所騎乘之ＧＨＶ─７９２號機車進行勘查
      乙事，亦據證人警員黃瑞利於原審審理中到庭證述該勘查
      過程屬實，二車於「相同位置」有擦刮痕跡，自堪以認定
      。雖本院將卷附二車之烤漆檢體送內政部警政署刑事警察
      局鑑定，其中「編號２－１因與黑色膠質背景無法有效分
      離取樣，無法取得有效分析數據，故與編號１無法比鑑」
      ，有該局九十七年七月二日刑鑑字第０九七００九０八九
      九號鑑定書在卷可按，然此僅係該採樣烤漆之證據無法比
      對而已，無礙本院對相關位置擦痕之判斷，尚難遽此執為
      有利被告之認定。
（四）另有關本件車禍發生之過程，被害人乙○○固於警詢、偵
      審中供稱：於九十六年五月六日下午三時四十、五十分左
      右，在五股鄉○○○路與疏洪六路口，伊在左轉時都沒有
      看到來車，突然就被撞陷入昏迷，怎麼遭撞的伊不知道，
      伊醒來後，伊載的二個小孩陳柏勳、陳思蓉告訴伊，是伊
      後面的車子撞伊機車，致機車倒地，伊才陷入昏迷，所幸
      二個小孩只有輕傷，是路人叫救護車將伊送醫，是誰撞伊
      ，伊完全不知情等語（見偵查卷第十至十四頁、第三十五
      至三十六頁），是遭撞擊之機車騎士乙○○因遭突如其來
      之撞擊，致未能確認車禍發生之經過甚明。而被害人乙○
      ○在本院更補充稱：之前所稱被後面的車撞，係因小還說
      為什麼後面的車要撞我們（見本院卷第二十三頁），顯見
      其之前陳述之真意係指指遭後方來車撞擊，並非指撞擊點
      在機車後方之意，而本案相關擦刮痕位置亦非在後方，故
      被害人乙○○指訴之內容亦與卷內資料無齟齬之處。
（五）至警察局設置之監視器，係架設在該路口前方二、三十公
      尺處，鏡頭亦非聚焦路口，是其未拍攝到路口車禍影像，
      事屬當然。況被害人乙○○係騎乘機車，體積不大，車禍
      發生後，非必然引發交通阻塞；而證人陳建國、黃瑞利均
      未證稱本案事發後引起當地交通阻塞等情。尤以該監視器
      距路口尚有二、三十公尺，被告以畫面中未出現交通阻塞
      ，推論其行經時未發生車禍，自無可採。另警方提出之監
      視器畫面係擷取該時段之全部內容，其範圍較大，固仍有
      多輛汽、機車行經該處，但在證人陳建國指證車禍發生之
      「時點」，僅有白色及米黃色車子經過，並經證人陳建國
      指認即被告所有之車型，二者並無矛盾之處，被告指畫面
      中另外攝有其他車輛經過，執此否認犯行亦無可採。
（六）綜上所述，本件應為被害人乙○○為左轉至疏洪一路而違
      規行駛於內側車道，適被告駕車行經該路段，因不明原因
      ，其車之左側照後鏡與被害人機車之右側把手發生擦撞，
      而被害人又因其頭戴全罩式安全帽，致擦撞時未能查覺與
      之發生擦撞之車輛型式、擦撞原因等，雖被害人於事後無
      法陳明與之發生車禍之對象、車輛等細節，但依上開跡證
      相互勾稽，堪認被告即為本案駕車肇事之人無疑。
（七）按汽車駕駛人駕駛汽車肇事致人受傷或死亡，應即採取救
      護或其他必要措施，並向警察機關報告，不得駛離或逃逸
      ，道路交通管理處罰條例第六十二條第一項定有明文。本
      件車禍發生時為白天，日間光線自然，視距良好，已如前
      述；且依二車擦撞位置，被告當時坐立於駕駛座，當無不
      知已與他人發生擦撞情事。而證人陳建國於原審審理中亦
      證稱：當時白色小客車在機車倒地的前方通過，小客車幾
      乎是停下來，是停在路中間等語（見原審卷第六十四頁）
      ，衡情被告應有目睹被害人當時已人車倒地，始有所謂之
      「停頓」之舉，其主觀上自有肇事逃逸之故意。被告於審
      理時供稱：當時沒有感覺撞到人云云，洵屬避重就輕之詞
      ，委難採信。綜上所述，本案事證俱臻明確，被告肇事逃
      逸之犯行堪以認定，應依法論科。
三、核被告甲○○所為，係犯刑法第一百八十五條之四駕駛動力
    交通工具肇事致人受傷而逃逸罪。原審認被告犯行明確，適
    用刑法第一百八十五條之四、第四十一條第一項前段規定，
    並審酌被告犯罪之動機、目的、手段、所生危害、犯後態度
    等一切情狀，量處被告有期徒刑六月，並諭知易科罰金之折
    算標準，經核認事用法並無不當，量刑亦屬妥適。被告上訴
    意旨略以：原判決認定被告擦撞被害人乙○○之機車，此與
    被害人乙○○證稱係遭後方車輛撞擊之證詞不符；又證人陳
    建國於警詢時稱「聽到其他人說肇事實為白色車輛」等語，
    並不足以作為不利被告之證據；且證人即警員黃瑞利所證現
    場情形與監視錄影帶顯示情形不符等事由，上訴指摘原判決
    不當云云。惟證人陳建國在警詢中之證詞無證據能力，業如
    前述，原判決係引用證人陳建國在「原審具結後」所為之證
    詞，作為論斷之依據（見原判決書第三頁第一至十四行），
    並未引用其在警詢中所為之證詞，被告爭執證人陳建國在警
    詢中之證詞，顯非依據判決內容而為指摘。而被害人乙○○
    指訴僅在說明來車方向，監視器錄影內容亦無矛盾之處，均
    如前述，被告上訴猶執此事由否認犯罪，依上開說明為無理
    由，應予駁回。又被告未曾受有期徒刑以上刑之宣告，有本
    院被告全國前案紀錄表可證，被告於本院審理中業與被害人
    達成和解，賠償損害，被害人亦表示宥恕，有和解書附卷可
    稽（見本院卷第六十六頁），信其經此偵審程序應知警惕，
    並對肇事後不得逃逸之規範有明確認識，無再犯之虞，本院
    認對其所宣告之刑以暫不執行為適當，爰併諭知緩刑三年，
    用啟自新。
據上論斷，應依刑事訴訟法第三百六十八條、刑法第七十四條第
一項第一款，判決如主文。
本案經檢察官羅建勛到庭執行職務。
中    華    民    國    97    年    10    月    28    日
                  刑事第四庭  審判長法  官  陳筱珮
                                    法  官  陳玉雲
                                    法  官  鄭水銓
以上正本證明與原本無異。
如不服本判決，應於收受送達後十日內向本院提出上訴書狀，其
未敘述上訴之理由者，並得於提起上訴後十日內向本院補提理由
書狀（均須按他造當事人之人數附繕本）。
                                    書記官  劉貞達
中    華    民    國    97    年    10    月    28    日
附錄本案論罪科刑法條全文－－
刑法第一百八十五條之四：
駕駛動力交通工具肇事，致人死傷而逃逸者，處六月以上五年以
下有期徒刑。


司法院資訊處製作；財團法人民間司法改革基金會備份。
